臺灣臺中地方法院民事判決
                                   111年度簡上字第284號
上  訴  人  郭惠雯
訴訟代理人  陳元忠
被  上訴人  朱謙恬
訴訟代理人  朱從璋
上列當事人間請求侵權行為損害賠償（交通）事件，上訴人對於
中華民國111年4月27日本院臺中簡易庭111年度中簡字第463號第
一審判決提起上訴，本院於111年11月18日言詞辯論終結，判決
如下：
    主      文
原判決關於命上訴人給付超過新臺幣伍萬肆仟陸佰貳拾捌元本息
部分，及該部分假執行之宣告，暨訴訟費用（除確定部分外）之
裁判均廢棄。
上開廢棄部分，被上訴人在第一審之訴駁回。
其餘上訴駁回。
第一審（除確定部分外）、第二審訴訟費用，由上訴人負擔五分
之一，餘由被上訴人負擔。
    事實及理由
壹、被上訴人主張：
一、上訴人於民國108年10月15日下午13時26分許，駕駛車牌號
    碼000-0000號自用小客車（下稱系爭自小客車），沿臺中市
    臺灣大道行駛欲左轉館前路，未遵守號誌管制，違規左轉，
    撞及從博館東街沿臺灣大道慢車道之外側車道往健行路方向
    直行之被上訴人駕駛之訴外人即其父朱從璋所有之車牌號碼
    000-000重型機車（下稱系爭機車），致被上訴人人車倒地
    ，受有左側手肘擦傷、右側膝部擦傷、左側膝擦傷等傷害（
    下稱系爭車禍）。
二、被上訴人因此支出醫療費用新臺幣（下同）5,000元、增加
    生活及營養費用5萬元、機車毁損修理費41,050元、交通費1
    6,000元、預計後續醫療費用25,000元，並受有工作請假損
    失14,000元及精神上之損害25萬元。另朱從璋已將系爭機車
    之損害賠償請求權讓與被上訴人。爰依民法第184條第1項前
    段、第191條之2前段、第193條第1項、第195條第1、3項規
    定，請求上訴人給付251,050元，及自111年2月17日起至清
    償日止按年息5%計算之利息（被上訴人於原審逾上開金額之
    請求，業經原審為其敗訴之判決，未據被上訴人上訴，不在
    本院審理範圍）。
貳、上訴人則以：
一、對於被上訴人所主張之系爭車禍情節，及被上訴人於中國醫
    藥大學附設醫院支出醫療費4,805元、於福雅骨科家庭醫學
    科診所支出診斷證明書費150元、及工作請假之損失14,000
    元不爭執。機車修理費部分，若計算折舊則不爭執。
二、被上訴人自109年5月至7月間至圓扶原中醫診所之醫療費，
    因距離事故發生日已7個多月，與系爭車禍無關，故該期間
    之醫療費用應剔除；增加生活營養支出及後續醫療費用部分
    ，被上訴人之傷勢並非嚴重，且未提出後續醫療費用診斷證
    明及費用之依據，故上訴人爭執；交通費部分，否認提出之
    計程車車資證明其之真正，且被上訴人之傷勢為擦挫傷，搭
    計程車非就診之唯一選擇工具，且未提出計算之收據，故上
    訴人爭執；精神慰撫金部分，原審核准10萬元仍屬過高，被
    上訴人之傷勢僅為擦挫傷，上訴人同意給予2萬元等語置辯
    。
參、原審斟酌兩造之攻擊防禦方法後，認被上訴人依侵權行為損
    害賠償之法律關係，請求上訴人給付251,050元本息為有理
    由，逾此部分之請求為無理由，而為被上訴人一部勝訴、一
    部敗訴之判決，並為准、免假執行之宣告。上訴人就其敗訴
    部分聲明不服，提起上訴，求為：原判決不利上訴人部分廢
    棄；上開廢棄部分，被上訴人於第一審之訴駁回。被上訴人
    則答辯聲明：上訴駁回。
肆、得心證之理由：
一、上訴人於108年10月15日下午13時26分許，駕駛系爭自用小
    客車，沿臺灣大道行駛欲左轉館前路，未遵守號誌管制，違
    規左轉，撞及從博館東街沿臺灣大道慢車道之外側車道往健
    行路方向直行之被上訴人駕駛之系爭機車，致被上訴人人車
    倒地，受有左側手肘擦傷、右側膝部擦傷、左側膝擦傷等傷
    害等情，為兩造所不爭執（見本院卷第84頁），復有道路交
    通事故現場圖、現場照片、初步分析研判表、診斷證明書等
    在卷可按（見原審卷第21-83頁），堪信真實。
二、因故意或過失，不法侵害他人之權利者，負損害賠償責任。
    不法侵害他人之身體或健康者，對於被害人因此喪失或減少
    勞動能力或增加生活上之需要時，應負損害賠償責任；汽車
    、機車或其他非依軌道行駛之動力車輛，在使用中加損害於
    他人者，駕駛人應賠償因此所生之損害；不法侵害他人之身
    體、健康、名譽、自由、信用、隱私、貞操，或不法侵害其
    他人格法益而情節重大者，被害人雖非財產上之損害，亦得
    請求賠償相當之金額，民法第184 條第1 項前段、第191條
    之2前段、第193 條第1 項、第195 條第1 項分別定有明文
    。上訴人駕駛系爭自用小客車違規左轉，致被上訴人人車倒
    地，堪認上訴人對本件車禍之發生應有過失，且其過失與被
    上訴人身體受傷及系爭機車之毀損，有相當因果關係，而朱
    從璋並已將機車毀損之請求權讓與被上訴人等情，業據被上
    訴人提出讓與書可按（見本院卷第60頁），被上訴人自得依
    前揭規定請求上訴人負損害賠償之責。茲就被上訴人得請求
    賠償之項目及金額，分述如下：
（一）醫療費用及後續醫療費費用：被上訴人主張其因系爭車禍
      就醫，其中於中國醫藥大學附設醫院支出醫療費4,805 元
      、福雅骨科家庭醫學科診所支出診斷證明書費150 元，共
      計4,955元部分，為上訴人所不爭執（見本院卷第84頁）
      ，是此部分之費用應予准許。另被上訴人於圓扶原中醫支
      出之醫療費用，其就診期間在109年5月至7月間，距離108
      年10月15日系爭車禍發生時已逾半年，衡以被上訴人於系
      爭車禍發生當時僅受擦挫傷，尚難認此部分之費用與系爭
      車禍有相關因果關係；又被上訴人請求後續醫療費用，亦
      難認與系爭車禍有相關因果關係，均無從准許。
（二）增加生活上及營養支出：被上訴人主張因系爭車禍需額外
      購置醫療及營養用品，固據提出統一發票為證。惟其所提
      出之統一發票，均未具體記載購買之項目，尚難認與系爭
      車禍有相關因果關係，自無從准許。
（三）交通費：被上訴人主張因系爭車禍支出計程車車資，並提
      出計程車車資證明為證，惟為上訴人所否認。衡以被上訴
      人於系爭車禍發生當時僅受擦挫傷，尚難認被上訴人有搭
      乘計程車之必要，故此部分之費用自難准許。
（四）無法工作之損失：被上訴人主張其因系爭車禍無法上班，
      損失薪資14,000元等情，為上訴人所不爭執（見本院卷第
      122頁），自應准許。
（五）機車修復費用：
   1、按負損害賠償責任者，債權人得請求支付回復原狀所必要
      之費用，以代回復原狀，民法第213 條第3 項定有明文。
      而請求賠償物被毀損所減少之價額，得以修復費用為估定
      標準，但以必要者為限，最高法院77年度第9 次民事庭會
      議決議參照。準此，原告以請求回復原狀所必要之修理費
      ，應屬適法，但其中以新零件更換舊零件之折舊部分，非
      屬必要費用，應予扣除。
　 2、被上訴人所駕駛之系爭機車為99年7月出廠，係其父朱從
      璋所有，因系爭車禍受損而支出修理費41,050元（含零件
      24,630元及工資16,420元）等情，業據被上訴人提出收據
      可按（見本院卷第75頁），復為上訴人所不爭執（見本院
      卷第84頁），僅爭執應予折舊。依行政院所頒固定資產耐
      用年數表及固定資產折舊率之規定，機械腳踏車之耐用年
      數為3年，依定率遞減法每年折舊千分之536，其最後1年
      之折舊額，加歷年折舊累積額，總和不得超過該資產成本
      原額之十分之九之計算方法，則系爭機車自99年7月出廠
      起至系爭車禍發生時即108年10月15日，已使用9年餘，其
      價值自應予以折舊，依此計算系爭機車零件修理費用折舊
      後所餘殘值為2,463元（計算式：24,630元×1/10＝2,463元
      ），加計不扣除折舊之工資費用16,420元，則被上訴人所
      得主張之機車修復費用，為18,883元。
（六）精神慰撫金：按慰撫金之賠償須以人格權遭遇侵害，使精
      神上受有痛苦為必要，其核給之標準固與財產上損害之計
      算不同，然非不可斟酌雙方身份資力與加害程度，及其他
      各種情形核定相當之數額。被上訴人因系爭車禍受傷，足
      認被上訴人因身體受傷而受有相當精神上之痛苦，其請求
      上訴人給付精神慰撫金，洵屬有據。經查，被上訴人目前
      就讀東海大學4年級，有兼職打工，月收入約2 萬元，名
      下無不動產、汽車及投資；上訴人為五專畢業，目前為家
      管，名下有房屋、土地、汽車及投資，110年有薪資及股
      利收入等情，業據兩造陳明在卷，並有稅務電子閘門財產
      及所得調件明細表等在卷可按。本院審酌兩造之身分、地
      位、經濟能力、被上訴人傷勢，及上訴人過失情節等一切
      情狀，認被上訴人請求上訴人賠償精神慰撫金，應以2萬
      元為適當。
（七）又被上訴人就本件事故已領保險理賠金3,210元，為兩造
      所不爭執（見本院卷第84頁）。故扣除後，上訴人尚應賠
      償被上訴人54,628元（計算式：4,955＋14,000＋18,883＋20
      ,000－3,210＝54,628）。
伍、綜上所述，被上訴人依侵權行為之法律關係，請求上訴人給
    付54,628元，及自111年2月17日起至清償日止按週年利率5%
    計算之法定遲延利息，為有理由，應予准許；逾此部分之請
    求，為無理由，應予駁回。原審就超過上開應准許部分，判
    命上訴人給付，並為假執行之宣告，尚有未洽，上訴意旨就
    此部分指摘原判決不當，求予廢棄改判，為有理由，爰由本
    院廢棄改判如主文第1、2項所示。至於上開應准許部分，原
    審判命上訴人給付，並為假執行之宣告，核無違誤，上訴意
    旨指摘原判決不當，求予廢棄，為無理由，應駁回其上訴。
陸、本件事證已臻明確，兩造其餘訴訟資料及攻擊防禦方法，經
    本院審酌後，認與判決結果尚不生影響，無逐一論述之必要
    ，附此敘明。　　
柒、據上論結，本件上訴為一部有理由，一部無理由，依民事訴
    訟法第436條之1第3項、第450條、第449條第1項、第79條，
    判決如主文。
中　　華　　民　　國　　111 　年　　12　　月　　2 　　日
            民事第三庭    審判長法  官　陳宗賢
　　　　　　　　　
                                法  官　王金洲
　　　　　　　　　　　　　　　　　　　
                                法  官　廖純卿
　　　　　　　　　　　　　　　　
上正本證明與原本無異。
不得上訴

中　　華　　民　　國　　111 　年　　12　　月　　2 　　日
                                書記官　林玉門